臺灣板橋地方法院刑事判決　　　　　　　　　　　　九十一年度訴字第一七九號
　　公　訴　人　臺灣板橋地方法院檢察署檢察官
　　被　　　告　甲○○　男　四.
　　　　　　　　乙○○　男　二.
右列被告因廢棄物清理法案件，經檢察官提起公訴（九十一年度偵字第一二三五九號
），本院判決如左：
    主  文
甲○○、乙○○均無罪。
    理  由
一、公訴意旨略以：被告甲○○明知未依廢棄物清理法第四十一條規定，向廢棄物貯
    存、清除、處理之地方主管機關申請核發廢棄物處理之許可證，不得為廢棄物之
    之清除、處理，竟仍於九十一年七月五日十一時許，以每車新台幣（下同）一千
    五百元之價格，僱請與其有共同犯意聯絡之乙○○，駕駛車號8G-9733號自小貨
    車，自台北縣八里鄉某紙器廠，載運木板等廢棄物乙車，前往五股鄉○○路○段
    大隆埔路段傾倒，適為五股鄉公所稽查人員及內政部警政署環保警察隊當場查獲
    ，並扣得上開自小貨車乙輛。因認被告二人所為，均係違反廢棄物清理法第四十
    一條第一項規定，而犯同法第四十六條第四款之未依規定向主管機關申請領有許
    可證或核備文件，從事廢棄物處理罪嫌。
二、按犯罪事實應依證據認定之，無證據不得推定其犯罪事實，又不能證明被告犯罪
    或其行為不罰者，應諭知無罪之判決，刑事訴訟法第一百五十四條、第三百零一
    條第一項分別定有明文。次按認定不利於被告之事實，須依積極證據，茍積極之
    證據本身存有瑕疵而不足為不利於被告事實之認定，即應為有利於被告之認定，
    更不必有何有利之證據，而此用以證明犯罪事實之證據，猶須於通常一般人均不
    至於有所懷疑，堪予確信其已臻真實者，始得據以為有罪之認定，倘其證明尚未
    達到此一程度，而有合理性之懷疑存在，致使無從為有罪之確信時，即應為無罪
    之判決，此有最高法院八十二年度臺上字第一六三號判決、七十六年度臺上字第
    四九八六號、三十年度上字第八一六號等判例意旨可資參照。末按被告之自白，
    不得作為有罪判決之唯一證據，仍應調查其他必要之證據，以察其是否與事實相
    符，亦據刑事訴訟法第一百五十六條第二項規定甚明。
三、訊據被告甲○○、乙○○固坦承於右揭時、地傾倒棄置木板廢棄物之事實，惟甲
    ○○辯稱：伊平時無業，是紙廠之老闆請伊載運，叫伊合法處理，並借用紙廠之
    車子，伊看很多人倒，才倒在該處，伊不曾為他人處理廢棄物，也不知如此嚴重
    等語，被告乙○○則辯稱：伊僅第一次載運，其他都不知道等語；公訴人認被告
    二人所為，涉嫌觸犯廢棄物清理法第四十六條第一項第四款之罪，無非以被告等
    已坦承不諱，且有臺北縣政府環境保護局稽查紀錄表、現場照片影本六幀等在卷
    ，及牌照ＥＲ－九七三三號自用小貨車一輛扣案可資佐證，為其論據。
四、查九十年十月二十四日修正公布前之廢棄物清理法（下簡稱修正前廢棄物清理法
    ）第二十二條第二項第四款係規定：「未依第二十條規定領有廢棄物清除、處理
    許可證或核備文件，從事廢棄物貯存、清除、處理，或未依廢棄物清除、處理許
    可證或核備文件內容貯存、清除、處理廢棄物者，處一年以上五年以下有期徒刑
    ，得併科一百萬元以下罰金。」，同法第二十條復規定：「公、民營廢棄物清除
    、處理機構經營廢棄物之貯存、清除或處理業務，應列明專業技術人員與貯存清
    除、處理之工具、方法、設備及場所，向地方主管機關申請核發許可證。但從事
    有害事業廢棄物之貯存、清除或處理者，地方主管機關應先報請中央主管機關核
    准，始得發給許可證。」，是依前開二條文對照觀之，修正前廢棄物清理法第二
    十二條第二項第四款之犯罪構成要件，係以「公、民營廢棄物清除、處理機構未
    依規定領有廢棄物清除、處理許可證或核備文件，經營廢棄物之貯存、清除或處
    理業務，或雖領有許可證或核備文件，未依許可證或核備文件內容貯存、清除、
    處理廢棄物者」為處罰對象無疑。又公民營廢棄物清除處理機構管理輔導辦法第
    二條規定：「本辦法專用名詞定義如下：一、公、民營廢棄物清除、處理機構：
    指經營廢棄物清除、處理業務之下列兩種公、民營機構：（一）廢棄物清除機構
    （以下簡稱清除機構）。（二）廢棄物處理機構（以下簡稱處理機構）。」，從
    而，所謂公、民營廢棄物清除、處理機構，當指專以清除、處理廢棄物為其主要
    營業項目之事業機構甚明。九十年十月二十四日修正公布後之廢棄物清理法，則
    將修正前廢棄物清理法第二十條移列第四十一條，修正前廢棄物清理法第二十二
    條第二項第四款則移置為第四十六條第一項第四款，所用文字雖有所修正，刑度
    亦被提高，惟未經許可，任意清除、處理、貯存廢棄物而應受處罰之行為主體，
    猶以從事廢棄物清除、處理業務者為限，此與修正前廢棄物清理法第二十二條第
    二項第四款規定處罰之對象無何大異。本件被告二人所傾倒者，係木板等一搬事
    業廢棄物，此為公訴人所是認，且被告供稱均無業，並亦否認以從事廢棄物清理
    為業，扣案自用小貨車行車執照影本上車主欄內則載明：「莒廣紙業有限公司」
    等字樣，亦非屬從事廢棄物清理。而卷內臺北縣政府環境保護局稽查紀錄一紙、
    現場照片影本六幀等，僅足證明被告自白傾倒一車之量之一般事業廢棄物無訛，
    此外，遍閱全案卷證亦未見有何事證可資證明被告二人乃專以經營清除、處理廢
    棄物為業，或從事以反覆實施清除、處理廢棄物為目的之社會活動之人，自非修
    正前廢棄物清理法第二十條所指之公、民營廢棄物清除、處理機構，亦非修正後
    廢棄物清理法第四十一條所稱之從事廢棄物清除、處理業務者，自難以公訴人所
    指之廢棄物清理法第四十六條第一項第四款之罪相繩。
五、綜右論述，被告二人隨意傾倒一般事業廢棄物，雖有可訾，然其所為與廢棄物清
    理法第四十六條第一項第四款規定並不該當，亦無其他任何積極確切之事證足認
    被告有何合於公訴人所指罪名之犯行，應為其無罪之諭知，以昭審慎。
據上論斷，應依刑事訴訟法第三百零一條第一項，判決如主文。
本案經檢察官余若凡到庭執行職務。
中      華      民      國    九十一    年      九      月     三十     日
                                      臺灣板橋地方法院刑事第四庭
                                          法  官    徐  子  涵
右正本證明與原本無異。
如不服本判決，應於判決送達後十日內向本院提出上訴狀 (應附繕本)。
                                          書記官    彭  麗  紅
中      華      民      國      九十一      年    十    月    二十三    日
